臺灣高等法院臺南分院刑事判決　　　　　　　　　　　　　　　　　　　巨股
　　　上　訴　人　臺灣嘉義地方法院檢察署檢察官
　　　被　　　告　甲○○
　　　選任辯護人　汪玉蓮　律師
右上訴人因被告強盜案件，不服臺灣嘉義地方法院八十九年度訴字第一六六號中華民
國九十年三月二十二日第一審判決（起訴案號：臺灣嘉義地方法院檢察署八十九年度
偵字第一二九三、一八一八號），判決後，經最高法院發回更審，提起上訴，本院判
決如左：
      主  文
原判決撤銷。
甲○○共同意圖為自己不法之所有，帶兇器，以脅迫至使不能抗拒而取他人之物，
處有期徒刑參年玖月。
      事  實
一、甲○○與丁○○、丙○○二人（已另由最高法院判決確定），為取得電子儀器用
    以干擾賭博性電動玩具之頻率，乃由丁○○提議、策劃，而與甲○○及丙○○共
    同謀議，由丁○○與甲○○負責下手實施，丙○○則負責事後接應，圖謀劫取業
    者之電子儀器，計畫已定後，三人即共同意圖為自己不法之所有，於民國（下同
    ）八十八年十月二十日二十三時四十五分，先由甲○○事前以00000000
    00號行動電話，向乙○○佯稱欲購買電子掃頻器等儀器，誘使乙○○與友人蘇
    炳輝駕駛Ｊ二─九六二二號自小客車，載運電子掃頻器等物，前往約定交貨之台
    中市中興倉儲大賣場，嗣乙○○與友人蘇炳輝駕車到達後，甲○○隨即打開後座
    車門進入渠之Ｊ二─九六二二號自小客車後座，並取出丁○○所有而事先交付其
    使用之足供兇器之用之短刀一把，放在自己之大腿上，隨即放於背後，乙○○見
    狀，即問甲○○手持何物，甲○○未回答，反問乙○○上開儀器在那裡，約二十
    秒鐘，丁○○亦打開車子後座車門，進入後車座，亮出丙○○所有足供兇器之用
    但不具殺傷力之銀白色玩具手槍一支，並拉槍機一次，對準乙○○後背，甲○○
    亦亮出該短刀一把，控制車內之蘇炳輝，共同對乙○○及蘇炳輝施加脅迫，喝令
    蘇炳輝將汽車開往偏僻處所，該車開抵台中縣潭子鄉○○路○段十七巷暗處時，
    甲○○及丁○○繼而分別持前開短刀及玩具手槍，對乙○○、蘇炳輝予以脅迫，
    至使渠二人均不能抗拒而被迫下車，以此方式搶劫該二人所帶置放在後車廂之
    掃頻器九個、手提測試機一部、穩壓器十六個，得手後旋由丁○○駕駛該車前往
    不詳之隱密地點，再由丙○○騎乘機車前來接應甲○○、丁○○二人及右述搶劫
    所得財物；嗣經警據報於八十八年十一月十一日由比對0000000000號
    上開行動電話通聯記錄而查知上情，並扣得前開丙○○所有而提供予丁○○供做
    犯罪之用之玩具手槍一支及丁○○所有而提供予甲○○作為犯罪之用之短刀一把
    ，甲○○於案發自動到案接受裁判。
二、案經嘉義縣警察局及高雄市政府警察局鹽埕分局移送及報由台灣嘉義地方法院檢
    察署檢察官偵查起訴。
      理  由
一、訊據上訴人即被告甲○○對於如何與丁○○、丙○○二人謀議，由其與丁○○負
    責下手實施，丙○○則負責事後接應，及由被告以行動電話與乙○○佯聯絡，向
    其佯稱欲購買電子掃頻器等儀器，嗣乙○○與友人蘇炳輝駕車到達後，被告甲○○如何隨即打開後座車門進入車內，取出短刀一把，先放在自己之大腿上，隨即
    放在背後，約二十秒鐘，丁○○亦打開車子後座車門，進入後車座，與該二人如
    何對乙○○及蘇炳輝施加脅迫，喝令蘇炳輝將汽車開往偏僻處所，該車開抵台中
    縣潭子鄉○○路○段十七巷暗處時，如何分別持前開短刀及玩具手槍，對乙○○
    、蘇炳輝予以脅迫，至使渠二人均不能抗拒而被迫下車，以此方式搶劫該二人所
    帶置放在後車廂之掃頻器九個、手提測試機一部、穩壓器十六個，得手後旋由
    丁○○駕駛該車前往不詳之隱密地點，再由丙○○騎乘機車前來接應甲○○、丁○○二人及右述搶劫所得財物等事實，業据被告於警訊中供述：由丁○○提議、
    策劃，由伊與丁○○負責下手實施，丙○○則負責事後接應，圖謀搶劫電子儀器
    ，我們依計劃行事，由伊打行動電話與乙○○聯絡，約在台中市中興倉儲大賣場
    ，當車子抵達時，由伊從該車後門進入車內，伊拿出丁○○交給伊的刀子放在伊
    大腿上，丁○○亦隨後坐入後座，取出玩具手槍，命蘇炳輝開車至偏僻地方，將
    該二人趕下車，由丁○○駕該車離去，到一偏僻地方，我們二人由後車廂取出掃
    頻器，丙○○則騎機車會合接應等語（見第一三五七三號警卷第二、三頁、第一
    二九三號偵卷第十一頁反面、第十二頁、原審卷八十九年五月十六日訊問筆錄、
    本院前審上訴卷第三十一頁、本院上更一卷第六十一頁、六十二頁），核與證人
    乙○○於警訊及原審中所證述：歹徒打伊之行動電話說要購買掃頻器，約在台中
    市中興倉儲大賣場見面，伊與Ａ１（即蘇炳輝）開車抵達後，甲○○隨即打開後
    座車門進入伊之自小客車後座入坐，此時伊覺得不對，問甲○○背後手執何物，
    甲○○未回答，只問伊上開儀器在那裡，約二十秒鐘，丁○○亦打開車子後座車
    門，進入後車座，亮出手槍一支，並拉槍機一次，抵住伊後背，甲○○亦亮出該
    短刀一把，控制車內之蘇炳輝，共同對伊及蘇炳輝施加脅迫，喝令伊朋友Ａ１將
    汽車開往山上偏僻處，把我們趕下車，我們將掃頻器九個、手提測試機一部、穩
    壓器十六個置放在後車廂內，全部被搶走等語（見第一三五七三號警卷第四、五
    頁、第００六七二號警卷第二、三頁、原審卷第八十五頁），及與共犯丁○○於
    警訊中所供：
    「我與甲○○、丙○○共謀，於八十八年十月二十日二十三時四十五分，由甲○○使用行動電話約被害人乙○○，在台中中興倉儲大賣場．．，而甲○○在我亮
    出玩具槍後，即亮出藏於背後之短刀，將被害人及所駕駛之車輛強押至一處山區
    ，迫使被害人及其同行男子下車，．．然後取走車內電子掃頻器、穩壓器等物之
    皮箱，由丙○○騎乘機車隨後接應，載我與甲○○返回宿舍」等情相符。（見一
    二九三號偵卷第二二頁反面、第二三頁），於原審囑託台東地方法院訊問共犯丁○○，其亦供證稱：我們有亮出玩具手槍與小刀，叫他們下車，刀子是伊的，手
    槍是丙○○的，將皮箱拿走等語可資佐證（見原審卷第十三頁），並有查扣之上
    開玩具手槍、刀子之照片二幀可按（見原審卷第十八頁）。
二、雖證人丙○○於警訊及原審囑託台灣台東地方法院訊問時供證稱：渠並未接應被
    告及丁○○，他們事先搶東西沒有找伊計劃和談過等語（見一二九三號偵卷第廿
    五頁、原審卷第四十一頁）被告亦辯稱：伊未打電話與被害人乙○○聯絡，亦沒
    有拿刀子頂住蘇炳輝云云，然查：右開犯罪情節，業據證人乙○○及共犯丁○○
    分別供陳明確，如前所述，並有玩具手槍及短刀各一支之照片二幀扣案可佐，再
    參以證人即共犯丁○○、丙○○前開犯行部分，業經台灣高等法院花蓮分院判決
    後，該二人上訴後，為最高法院駁回，亦有台灣高等法院花蓮分院八十九年上訴
    字第二三五號判決一份及該二人之全國前案紀錄表可按（見本院上更一卷第四十
    二頁至第五十一頁），足認證人丙○○上開證述及被告所辯此部分之情節，顯係
    卸責及避重就輕之詞，均不足採信，被告確係與丙○○及丁○○共謀犯案之事證
    明確，被告犯行洵堪認定。
三、查上開玩具手槍及短刀均可傷害人體為兇器，被告攜帶兇器脅迫至使不能抗拒，
    而取他人之物，係犯強盜罪，而有刑法第三百二十一條第一項第三款之情形，所
    為係犯九十一年一月三十日修正公布，並自同年二月一日生效之刑法第三百三十
    條第一項之帶兇器之加重強盜罪（丙○○並非實施之正犯，故無結夥三人以上
    之問題）。被告與丁○○、丙○○就前開犯行，有犯意之聯絡及行為之分擔，均
    為共同正犯。彼等以一加重強盜行為，同時強劫乙○○、蘇炳輝所帶置放在後
    車廂之財物，為想像競合犯，依刑法第五十五條之規定，從一重之加重強盜罪論
    斷。又被告因受共犯丁○○之提議，始參與本件犯行，並非基於主導之地位，犯
    後坦承不諱，己知悔悟，現就讀吳鳳技術學院進修部，英語聽力訓練九十七分，
    機械製造九十分，計算機械式八十九分，有該校九十一學年第一學期成績單一份
    可按（見本院上更一卷第四一頁）成績優良，倘努力上進，尚可成為有用之人，
    其犯罪之情狀，衡情尚非不可憫恕，若處以最輕法定本刑七年有期徒刑，猶屬過
    重，爰依刑法第五十九條之規定減輕其刑。
三、原審以事證明確，就被告予以論罪科刑，固非無見，惟查本件被告所犯帶兇器
    之強盜他人財物後，懲治盜匪條例及刑法第三百三十條第一項之加重強盜罪，分
    別於九十一年一月三十日明令公布廢止及修正，並自同年二月一日生效，而在懲
    治盜匪條例未公布廢止生效前，因該條例為刑法之特別法，依特別法優於普通法
    之法律適用原則，自無適用相關修正前刑法第三百三十條第一項之加重強盜罪之
    餘地，但懲治盜匪條例之廢止與刑法第三百三十條第一項之加重強盜罪之修正，
    係同時公布生效，立法之目的在以修正後之刑法第三百三十條第一項之加重強盜
    罪取代相關之懲治盜匪條例第五條第一項第一款之盜匪規定，以避免修正前之刑
    法第三百三十條第一項發生中間法之效力，故懲治盜匪條例雖曰廢止，然因其廢
    止前後均有刑罰規定，仍屬刑法第二條第一項之行為後之變更，且修正後刑法第
    三百三十條第一項之加重強盜罪之法定刑為七年以上有期徒刑，較之懲治盜匪條
    例第五條第一項第一款之盜匪罪其法定刑為無期徒刑或七年以上有期徒刑，有利
    於被告，是依刑法第二條第一項規定比較該二法律，應適用有利之修正後刑法第
    三百三十條第一項之加重強盜罪論處，原審適用修正前之刑法第三百三十條第一
    項之加重強盜匪罪，自有未合。檢察官上訴意旨，認應適用懲治盜匪條例予以論
    罪科刑，指摘原判決不當，亦有未洽，且共犯丙○○於警訊中並未承認共同謀議
    犯本件強盜行為，原審認定共犯丙○○於警訊所供與被告所自承相合，亦有採證
    之理由矛盾之違法，又被告甲○○與共犯丁○○之行為，係以威嚇加之於被害人
    ，使其產生畏怖，至不能抗拒，係屬以脅迫至使被害人不能抗拒，原審認係以強
    暴至使不能抗拒，亦有未合。再於車內，係共犯丁○○喝令蘇炳輝開車至台中縣
    潭子鄉○○路○段十七巷暗處，原審遽認共犯丁○○喝令乙○○開車至前開之處
    ，亦與卷內證據並不相適合之違法。是原判決既有上開可議之處，自應撤銷改判
    。爰審酌被告品行、智識程度，其犯罪時年紀尚輕，其犯罪之動機起因於共犯丁○○策動，其犯罪之目的係用以供干擾賭博性電玩，竟以脅迫手段實施犯罪行為
    ，致被害人受心理上極端之威嚇及財物之損失，案發主動到案接受司法程序、坦
    承犯行、並從事正當工作、遷善向學等諸般情狀，從輕判處如主文第二項所示之
    刑。扣案（台灣台東地方法院檢察署八十八年度保管字第一０六七號）之短刀一
    把及玩具手槍一支，係供被告共同犯罪之用，且分別為共同被告丁○○、丙○○
    所有，業經被告及證人丁○○分別供認及結證在卷，惟此部分業經台東地方法院
    檢察署以九十度執他字第八八號執行沒收完畢，業經本院查證屬實（見本院上更
    一卷第六十七頁），爰不另為再沒收之諭知，併此明。
據上論斷，應依刑事訴訟法第三百六十九條第一項前段、第三百六十四條、第二百九
十九條第一項前段，刑法第二條第一項前段，第二十八條，第五十五條，第三百三十
條第一項，第五十九條，判決如主文。
本案經檢察官劉欽銘到庭執行職務。
中    華    民    國      九十三      年      三     月      十一     日
                                  臺灣高等法院臺南分院刑事第一庭
                                      審判長法官  黃  崑  宗
                                            法官  李  文  福
                                            法官  田  平  安
右正本證明與原本無異。
如不服本判決，應於判決送達後十日內向本院提出上訴狀，其未敘述理由者並應於提
出上訴狀後十日內向本院補提理由書（應附繕本)。
                                      法院書記官  劉  岳  文
中    華    民    國      九十三      年      三     月      十一     日
附錄本案論罪科刑法條：
刑法第三百三十條
有左列行為之一者，處無期徒刑或七年以上有期徒刑：
一 犯強盜罪而有第三百二十一條第一款各款情形之一者，處七年以上有期徒刑。
二 前項之未遂犯罰之。
